臺灣嘉義地方法院民事判決　九十二年度訴字第六五○號
　　原　　　告　陸軍總司令部
　　法定代理人　丁○○
　　訴訟代理人　丙○○
　　　　　　　　乙○○
　　被　　　告　甲○○
右當事人間請求返還土地事件，於民國九十三年二月十八日經言詞辯論終結，本院判
決如左：
    主    文
被告應將坐落嘉義縣大林鎮○○段第一三四之一、一三四之十、一三四之十九、一三
四之二十、一三五之二、一三五之十一地號土地上如附圖所示甲部分面積二平方公尺
、乙部分面積八平方公尺、丙部分面積四平方公尺上之房屋拆除；如附圖丁部分面積
一０三六平方公尺上之果樹清除，並將上開土地返還原告。
被告應給付原告新臺幣伍萬仟伍佰伍拾元，及民國自九十二年八月十九日起至清償
日止，按週年利率百分之五計算之利息，並自九十二年八月十四日起至返還上開土地
之日止，按上開土地每年申報地價百分之三計算之不當得利。
訴訟費用由被告負擔五分之四，餘由原告負擔。
本判決第一項及第二項於原告以新臺幣伍拾肆萬元為被告供擔保後，得假執行。
原告其餘之訴及假執行之聲請均駁回。
    事實及理由
一、本件被告未於言詞辯論期日到場，核無民事訴訟法第三百八十六條各款所列情形
    ，爰依原告之聲請，由其一造辯論而為判決。
二、原告起訴主張：
（一）坐落嘉義縣大林鎮○○段第一三四之一、一三四之十、一三四之十九、一三四
      之二十、一三五之二、一三五之十一地號土地係原告管理之國有地。被告未經
      原告同意，擅自占用上開土地中如附圖甲、乙、丙、丁部分土地（下簡稱系爭
      土地），並在其上搭蓋房屋居住、種植果樹營利。為此，依民法第七百六十七
      條規定，請求判決被告應將系爭土地上如附圖甲、乙、丙部分所示地上物拆除
      ，及丁部分所示地上果樹除去，將土地返還原告。
（二）被告無權占有系爭土地，搭設房屋居住且種植果樹營利，享有相當於租金之利
      益，致原告受有損害。原告自得依不當得利之法律關係，請求被告返還相當於
      租金之不當得利。依土地法第一百零五條準用第九十七條規定，以相當於土地
      申報總價年息百分之十計算，被告自起訴日（民國九十二年八月十三日）以前
      五年間即八十七年八月十四日至九十二年八月十三日，所享有相當於租金之利
      益為二十九萬四千一百元（計算式：340x1050x10%x5=178500），應予返還。
      被告另應自起訴之翌日即九十二年八月十四日起至交還系爭土地止，按每年申
      報地價年息百分之十計算之金額，返還不當得利。為此，併依民法第一百七十
      九條規定，請求判決被告應給付原告十七萬八千五百元，及自起訴狀繕本送達
      翌日起至清償日止，按週年利率百分之五計算之利息，並自九十二年八月十四
      日起至交還系爭土地為止，按每年申報地價年息百分之十計算之不當得利。
二、被告對於其占用系爭土地之事實並不爭執，惟答辯以：被告曾向財政部國有財產
    局承租土地，後來才發現所占有之土地與承租之地號不同，其亦為受害者等語。
    為此，請求判決駁回原告之訴。
三、原告主張系爭土地屬國有地，原告為該土地之管理人等情，業據提出土地登記謄
    本為證，並為兩造所不爭執，堪信為真實。而被告占用系爭土地並於如附圖甲、
    乙、丙部分所示土地建有房屋；於附圖丁部分所示土地種植果樹之事實，亦經本
    院會同嘉義縣大林地政事務所測量人員至現場勘驗屬實，製有勘驗筆錄在卷，及
    該地政事務所複丈成果圖（即附圖）存卷可稽，被告對之亦不爭執，堪信原告此
    部分之主張為真實。被告雖執前詞置辯，然查被告向財政部國有財產局承租之土
    地原為嘉義縣大林鎮○○段第一一三之五地號土地，嗣經財政部國有財產局勘查
    後發現原承租地號錯誤，更正承租標的為同段第一三五之十二號土地等情，有國
    有基地租賃契約書、財政部國有財產局臺灣南區辦事處嘉義分處九十一年五月二
    十四日函在卷可稽。依上開文書所載，被告承租之土地不問更正前後，均與系爭
    土地無涉。而被告迄於本院言詞辯論終結前，均未能提出其有權占有系爭土地之
    事證，是其前開所辯顯屬無據。綜上，原告依民法第七百六十七條之規定，請求
    被告應將如附圖甲、乙、丙部分所示土地上之房屋拆除，將如附圖丁部分所示土
    地上果樹清除，並將該等部分之土地返還原告，為有理由，應予准許。
四、按無權占用他人之不動產者，可獲得相當於租金之利益，為社會通常之觀念（最
    高法院六十一年臺上字第一六九五號判例意旨參照）。又城市地方房屋之租金，
    以不超過土地及其建築物申報總價額年息百分之十為限，租用基地建築房屋準用
    之，土地法第九十七條第一項、第一百零五條分別定有明文。本件被告無使用權
    源，占用系爭土地，屬無法律上原因而受利益，致原告因而受有無法使用系爭土
    地之損害，是原告依不當得利之法律關係，請求被告返還相當於租金之利益，自
    屬有據。本院審酌系爭土地利用情形即系爭土地之地目為「雜」，使用地類別為
    「特定目的事業用地」，原告並自承系爭土地本係作為營地使用，以及兩造所不
    爭執被告占用系爭土地係用供居住及種植果樹等情，認原告主張不當得利之金額
    按系爭土地之申報總價額年息百分之十計算，尚嫌過高，應按申報地價年息百分
    之三計算為適當。系爭土地自八十六年七月間起之申報地價均為每平方公尺三百
    四十元，有土地登記謄本、地價謄本在卷可按，依上開標準計算，原告得請求之
    不當得利，就起訴日（九十二年八月十三日）前五年間即八十七年八月十四日起
　　至九十二年八月十三日止部分，應為五萬三千五百五十元（計算式：340x1050x3
　　%x5=53550　）自起訴之翌日即九十二年八月十四日起至返還系爭土地之日止，
    應按每年申報地價百分之三計算，始為允適。
五、綜上，原告本於民法第七百六十七條規定，請求被告拆除無權占用如附圖甲、乙
    丙部分所示土地上房屋，清除如附圖丁部分所示土地上之果樹，並將土地返還原
    告；另本於民法第一百七十九條規定，請求被告給付五萬三千五百五十元，及自
    起訴狀繕本送達翌日即九十二年八月十九日起至清償日止，按週年利率百分之五
    計算之利息，暨自九十二年八月十四日起至返還系爭土地之日止，按每年申報地
    價百分之三計算之不當得利，洵屬有據，應予准許。逾此範圍之請求則無理由，
    應予駁回。又原告陳明願供擔保，請求准為假執行之宣告，經核就其勝訴部分，
    並無不合，爰酌定相當之擔保金額，併准許之；至原告敗訴部分，其假執行之聲
    請已失所依附，應予駁回。
六、本件為判決基礎之事證已臻明確，兩造其餘攻擊防禦方法，核於判決之結果不生
    影響，爰不另一一論述，附此敘明。
據上論結，原告之訴一部為有理由，一部為無理由，依民事訴訟法第三百八十五條第
一項前段、第七十九條、第三百九十條第二項，判決如主文。
中　　　華　　　民　　　國　　九十三　　年　　　三　　　月　　　三　　　日
~B臺灣嘉義地方法院民事第一庭
~B　　審判長法官　曾文欣
~B　　　　法　官　鄭雅文
~B　　    法　官　鄧晴馨
右為正本係照原本作成
如對本判決上訴應於收受本判決送達後二十日內向本院提出上訴狀（應按他造人數附
繕本）
中　　　華　　　民　　　國　　九十三　　年　　　三　　　月　　　四　　　日
~B　　    書記官　楊國色
